【裁判字號】    90,易,1768
【裁判日期】    901025
【裁判案由】    贓物
【裁判全文】
臺灣高雄地方法院刑事判決                          九十年度易字第一七六八號
    公  訴  人  臺灣高雄地方法院檢察署檢察官
    被      告  乙○○
右列被告因贓物案件，經檢察官提起公訴（八十九年度偵字第一六七九號），本院
判決如左：
    主  文
乙○○故買贓物，處有期徒刑參月，如易科罰金，以參佰元折算壹日。
    事  實
一、緣乙○○係設於高雄市○○區○○路四二五號「穩發機車材料行」之負責人，於
    民國八十九年四月十四日向丙○○購入莊清允（丙○○之父）所有車牌號碼ＰＸ
    Ｄ—六三二號重機車（引擎號碼：四—三三○八七八號，出廠年份西元一九九四
    年，車身藍色，里程數約一萬九千公里）一部，約定價格新台幣（下同）一萬二
    千元，嗣乙○○於同年四月二十二日後之同月某日，明知某姓名年籍不詳之人所
    持有之車牌號碼ＸＴＢ－九六六號重機車（引擎號碼：五ＦＭ—二一八九八八號
    ，車身銀色，出廠年份：西元一九九九年，機車所有人為甲○○，係於民國八十
    九年四月二十二日晚間九時三十分許在高雄市○○區○○路、信義路口遭竊）係
    來源不明之贓車，竟於該日，在不詳處所，以不詳代價向其購買，嗣並將甲○○
    所有前開機車零件（除引擎、車牌以外）及莊清允所有之前開機車，一併交予不
    知情之「郁勝車業行」（設於高雄市○○區○○路三一二號）負責人戊○○，以
    三千元之代價委託戊○○將莊清允之引擎、車牌組裝至甲○○所有之機車上並稍
    予整修，嗣於同年四月二十九日又以二萬九千元之代價欲將該車回賣於丙○○時
    ，適因甲○○之夫丁○○駕駛「延隆輪」托運該部贓車至澎湖時，發覺該車顏色
    、外型與其妻甲○○所失竊之機車相同，里程數顯示五五四公里亦與甲○○機車
    失竊時之里程數五五二公里相近，且機車座墊內側之貼紙方向與其原車座墊內側
    之貼紙方向相同，始報警查獲上情（該車目前遭內政部警政署高雄港務警察所馬
    公分駐所扣案中）。
二、案經內政部警政署高雄港務警察所（以下簡稱高雄港警所）移送臺灣高雄地方法
    院檢察署檢察官偵查起訴。
    理  由
一、訊據被告乙○○固坦認有以一萬二千元向丙○○購入機車並委由戊○○整修後，
    再以二萬九千元回賣予丙○○之事實，惟矢口否認有故買贓物犯行，辯稱：我替
    丙○○整修機車所用之零件，是我分別向「幼奇股份有限公司」、「郁勝車業行
    」購買，提出單據四紙為證，又有部分是我本身車行庫存的零件，並非係向他人
    購買來路不明之贓物。經查：
（一）告訴人甲○○所有之車號ＸＴＢ—九六六號重機車，車身銀色，出廠年份：西
      元一九九九年十月，業於八十九年四月二十二日晚間九時三十分許在高雄市○○區○○路、信義路口遭竊一節，業據告訴人甲○○指訴明確並有車籍作業系
      統查詢基本詳細資料、小港分局車輛協尋電腦輸入單各一份在卷可憑，此外，
      告訴人甲○○及其夫丁○○均指稱：甲○○所有之機車係於八十九年四月二十
      二日晚間九時三十分許失竊，該車是在同年二月間買的，才騎了二個月，該車
      我保持的很好，沒有刮傷，所以丟掉時該車還算是全新，我當時在機車座墊下
      的貼紙上有寫上「水」字作為記號，但查獲時該貼紙上的「水」字已被撕掉，
      但貼紙殘留痕跡所貼的方向，與我失竊的機車是一樣的，且我們的機車失竊時
      ，里程數為五五二公里，與該部贓車被發現時之里程數五五四公里相當接近等
      語（見本院九十年十月十一日之審判筆錄），參以高雄港警所馬公分駐所函覆
      稱「該所保管之扣案機車乃全新無刮痕、凹陷」等情，有該所函文一紙在卷可
      憑，核與告訴人之前開指訴均相符合，而觀諸莊清允所有之車牌ＰＸＤ—六三
      二號重機車之行車執照，該車出廠年份一九九四年十一月，車身原色為藍色，
      可知扣案機車上幾近全新之車體及相關零件（除車牌、引擎外），絕非屬莊清
      允所有。從而，足認由被告乙○○所託運而懸掛ＰＸＤ—六三二號車牌並嗣遭
      馬公分駐所扣案之機車，除其上之車牌、引擎外，均確屬告訴人所有，亦即該
      車屬贓物無誤，合先敘明。
（二）次查，證人丙○○、莊清允均證稱：當初係以一萬二千元之價格將車賣予被告
      等情，又證人丙○○於警訊時亦陳稱：與被告約定以二萬八千元買回該車等語
      ，核與被告之供述大致相符，是以被告之此部分辯解堪以採信。而依被告提出
      其整修莊清允該部機車所購買零件之單據（本院卷內）以觀，其共向「幼奇股
      份有限公司」（被告稱此公司即其警訊時所指之山葉零件經銷商）、「郁勝車
      業行」兩家廠商購買車體等相關零件，經合計其費用共為二萬七千七百九十六
      元，加計被告所自承委託證人戊○○整修、組裝之費用三千元，共計三萬零七
      千七百九十六元，然依前述「被告以一萬兩千元向丙○○買入該車，整修後以
      二萬九千元回賣給丙○○」等情，可知被告購入、賣出價格間之差價僅為一萬
      七千元，亦即被告竟以虧損達二萬元左右之價格將該車回賣予證人丙○○，此
      顯不符常理，足證被告就整修該車所用零件來源之辯解，不足採信，由此益足
      證其向不詳人士買受該車零件時，已有贓物之認識，並於事後為圖脫免贓物罪
      責始為前開不實之供述。
（三）證人丙○○於本院審理時，經提示扣案機車座墊內部之相片後，其證稱：我父
      親原車之機車座墊內部並非如此等語，亦即扣案機車之座墊並非莊清允該車所
      有，然被告竟辯稱：我整理該車時並未更換座墊，扣案機車之座墊是丙○○原
      本車上的等語（以上均參照本院九十年八月十四日之審判筆錄），可知被告此
      部分之辯解極為可疑，參以告訴人指稱其於機車座墊內側之貼紙上有寫「水」
      字作為識別記號一節，本院乃可合理地懷疑被告係為避免日後該車有遭人指認
      之風險，始於換裝、組裝時將該寫有「水」字之貼紙撕去。又若該座墊係被告
    購買之全新產品，其內部貼紙應係新貼上之貼紙，何需將其撕去？從而，被告
      辯稱「扣案機車之座墊是丙○○原車之座墊」一節，不足採信。至被告另辯稱
      ：於整修該車時，因考慮丙○○將來有可能轉賣該部機車，所以自行調整莊清
      允所有機車之里程數一節，惟依證人丙○○陳稱：其將車賣與被告時里程數為
      一萬九千多公里等情以觀，果若被告真係考慮將來轉賣時可賣得較好價錢之問
      題，於調整時為何不一次將里程數調整至零，而係調整至無任何特殊意義之五
      百五十四公里？且又為何與告訴人甲○○遭竊時之里程數恰巧如此接近？從而
      ，被告辯稱有調整過莊清允所有機車之里程數一節，亦不足採信。綜上所述，
      均反而更能凸顯被告於買受該機車零件時主觀上即具有贓物之認識。
（四）又查，莊清允所有機車之出廠年份為一九九四年十一月，車身原色為藍色，與
      扣案機車之顏色為銀色，車體乃全新無刮痕等情形顯不相符，又被告既自承其
      開設之車行有兼營中古車買賣等情，可知其對於中古機車之整修、買賣等細節
      均應知之甚詳，而依一般交易常情，若欲將車身顏色變更為與行車執照上所登
      記者不同時，依規定需至監理單位辦理變更登記始可，被告竟未注意及此而任
      意變更該車之顏色，亦有違常理。
（五）再查，被告於本院九十年五月三十一日審理時乃自承：丙○○在八十九年三月
      底（對照證人丙○○所言，應係八十九年四月十六日運抵高雄）就把車寄過來
      ，我收到車以後，隔一個禮拜後開始整修等語，另其於本院九十年十月十一日
      審理時，又陳稱：等戊○○將車修理好後，約隔一個禮拜有船期時才將車運給
      丙○○等語，綜觀被告之上開供述，核與證人戊○○所證稱：八十九年某日早
      上，被告有開車載車體、引擎及一些配件給我修理，他早上拿給我，我下午就
      修好，他再過來載走並同時付錢等情（九十年十月十一日審判筆錄）相符，從
      而應認證人戊○○之此部分證詞堪予採信，亦即被告將車或相關零件交予證人
      戊○○後，戊○○於當天即將該車組裝完畢，衡情若戊○○係將分散之零件一
      個一個組裝起來而整修該車，豈可能僅花費半天的時間即組裝完成，又如何可
      能僅需花費三千元之費用？從而，應認被告係將甲○○所有之遭竊機車，除拆
      下引擎及車牌外，即整體一併交予證人戊○○整修，則由此益足已證明被告主
      觀上明知所買受者係贓物之事實。
（六）至被告於本院審理時辯稱：我是在碼頭接到丙○○寄來的機車後，我就直接載
      到戊○○的機車行請他修理，隔二、三天後才將車殼、零件給他，不是和車體
      同一天給的，戊○○修了壹個禮拜才給我云云，依前開說明，可知均係卸責之
      詞而不足採信。
綜上所述，被告所辯均不足採信，本案事證已臻明確，被告之犯行堪以認定。
二、核被告所為，係犯刑法第三百四十九條第二項之故買贓物罪。爰審酌被告前無犯
    罪前科，有台灣高雄地方法院檢察署刑案資料查註紀錄表、本院被告院內索引卡
    紀錄表及台灣高等法院被告全國前案紀錄表各一紙在卷可憑，非品行惡劣之人，
    並參酌其犯罪動機、目的、方式、所生危害，犯罪後未坦承犯行等一切情狀，量
    處如主文所示之刑。又於被告行為後，刑法第四十一條業於九十年一月十日修正
    公布施行，並於同年月十二日生效，將修正前之刑法第四十一條規定與修正後同
    法第四十一條第一項之規定相互比較後，修正後之刑法第四十一條第一項就得宣
    告易科罰金之範圍較修正前之舊法為廣，是依刑法第二條第一項前段規定，自應
    適用裁判時較有利於被告之法律即修正後之刑法第四十一條第一項規定，併諭知
    易科罰金之折算標準。
據上論斷，應依刑事訴訟法第二百九十九條第一項前段，刑法第三百四十九條第二項
，第二條第一項前段，第四十一條第一項，罰金罰鍰提高標準條例第一條前段、第二
條，判決如主文。
中      華      民      國    九十      年      十      月    二十五    日
                                  臺灣高雄地方法院刑事第六庭
                                      法  官  周  玉  群
右正本證明與原本無異。
如不服本判決，應於判決送達後十日內，向本院提出上訴狀。
                                      書記官  黃  英  彥
中      華      民      國    九十      年      十      月    二十九    日
附錄本案論罪科刑法條：
刑法第三百四十九條第二項（贓物罪）：
  搬運、寄藏、故買贓物或為牙保者，處五年以下有期徒刑、拘役或科或併科一千元
  以下罰金。


司法院資訊處製作；財團法人民間司法改革基金會備份。
